【裁判字號】    98,交易,216
【裁判日期】    980430
【裁判案由】    公共危險
【裁判全文】
臺灣板橋地方法院刑事判決             98年度交易字第216號
公  訴  人  臺灣板橋地方法院檢察署檢察官
被      告  甲○○
上列被告因公共危險案件，經檢察官提起公訴（98年度偵字第35
83號），本院訊問被告後，被告為有罪之陳述，由本院裁定改依
簡式審判程序，判決如下：
    主  文
甲○○服用酒類，不能安全駕駛動力交通工具而駕駛，科罰金新
臺幣玖萬元，如易服勞役，以新臺幣壹仟元折算壹日。
    事  實
一、甲○○於民國98年1 月7 日深夜11時許，與陳進陽等友人於
    飯後約同前往臺北縣板橋市○○路○段67號二樓之卡拉OK店
    唱歌飲酒，酒後散會時，甲○○因飲酒已達不能安全駕駛動
    力交通工具之狀態，仍獨自駕駛車牌號碼ZD-9391 號自小客
    車而離去，嗣於翌日（8 日）凌晨1 時44分許，甲○○駕車
    沿臺北縣板橋市○○路○段往存德街方向行駛，行至篤行路
    二段與存德街口前之篤行路二段105 號前，於停等該路口紅
    等時，因不勝酒力而入睡，於燈號轉換綠燈後，仍繼續沉睡
    ，經同車道後車鳴按喇叭，甲○○仍未能醒起，為適逢在該
    路口對向車道執行巡邏勤務之員警林震天發覺，而上前查看
    ，當場查獲甲○○坐睡在駕駛座上，經林震天叫醒甲○○並
    施以酒測，測得其呼氣所含酒精濃度為每公升0.91毫克，始
    查知上情。
二、案經臺北縣政府警察局板橋分局報告臺灣板橋地方法院檢察
    署檢察官偵查起訴。
    理  由
一、本案被告甲○○所犯係死刑、無期徒刑或最輕本刑為三年以
    上有期徒刑以外之罪，於本院準備程序進行中，被告先就被
    訴事實為有罪之陳述，經本院告知簡式審判程序之旨，並聽
    取公訴人及被告之意見後，由本院依刑事訴訟法第273 條之
    1 第1 項規定裁定進行簡式審判程序。
二、上開犯罪事實，業據被告於本院審理中坦承不諱，並經證人
    陳進陽、林震天於偵訊中結證綦詳，而被告經警查獲後測試
    其吐氣所含酒精成份達每公升0.91毫克，亦有被告之臺北縣
    政府警察局板橋分局道路交通事故當事人酒精測試紀錄表一
    紙在卷可憑，堪認被告自白應與事實相符。經查，按汽車駕
    駛人飲用酒類或其他類似物後其吐氣所含酒精濃度超過每公
    升0.25毫克或血液中酒精濃度超過百分之0.05以上者，不得
    駕車，道路交通安全規則第114 條第2 款有明文規定，法務
    部前於88年5 月10日邀集司法院刑事廳、交通部、行政院衛
    生署、內政部警政署及中央警察大學等相關單位決議，並參
    酌美國加州運輸部交通安全局所實驗之結果，以呼氣酒精濃
    度逾每公升含0.55毫克時，即得認為不能安全駕駛為認定標
    準，蓋因由美國、德國及日本等國家所進行之酒精濃度與精
    神狀態之測試實驗，呼氣中酒精濃度達每公升0.55毫克時，
    就人之生理方面，已產生視覺反應遲鈍、影像不能集中、同
    時不能看清前方路況及車旁照後鏡等狀況，其駕駛能力已受
    有影響，其肇事率已為一般正常人之十倍，有法務部88年5
    月18日法88檢字第001669號函可資佐證；又人體呼氣中所含
    酒精濃度如為每公升0.25毫克，係相當於血液中酒精濃度（
    BAC） 百分之0.05，而血液酒精濃度對駕駛人駕駛能力、心
    理行為之影響略以：(一)BAC 達百分之0.03至百分之0.05時，
    對駕駛能力之影響為：多數駕駛人心境逐漸變幻不定，視覺
    與反應靈敏性減弱，對速度及距離的判斷力差；對心理行為
    之影響為：觀察力逐漸欠缺，心情漸趨輕鬆，自信心增加，
    多話，精神狀態處於陶醉感。(二)BAC 達百分之0.05至百分之
    0.08時，對駕駛能力之影響為：反應遲鈍，駕駛能力受損，
    遲而不決或決而不行；對心理行為之影響為：情緒鬆弛，感
    情與行為趨向誇張，肌肉不協調，精神處於興奮狀態。(三)BA
    C 達百分之0.08至百分之0.15時，對駕駛能力之影響為：判
    斷力嚴重受到影響，體能與精神協調受損，駕駛之體能困難
    增加；對心理行為之影響為：產生情緒異常現象，步伐不平
    穩，言語不清，反應惡劣，記憶及判斷力受損，精神處於錯
    亂狀態。(四)BAC 超過百分之0.15時，對駕駛能力之影響為：
    視線搖晃，駕駛已進入恍惚狀態，判斷及理解遭到扭曲，駕
    駛不穩定；對心理行為之影響為：意識不明，嘔吐，站、走
    及講話困難，責任感喪失，精神處於麻痺狀態。(五)BAC 超過
    百分之0.5 時，對駕駛人能力之影響為：無法開車；對心理
    行為之影響為：爛醉如泥，失去知覺可能致死，精神處於昏
    睡狀態之事實，亦有交通部運輸研究所90年9 月24日運安字
    第90 0005854號函暨函附同所79年「駕駛人行為反應之研究
    —酒醉駕車對駕駛行為之分析研究」之研究資料數據可考。
    本案被告其經警臨檢測得之呼氣中所含酒精濃度為每公升0.
    91毫克，係相當於血液中酒精濃度（BAC） 百分之0.182 ，
    依上開文獻資料，其駕駛能力可能因其飲酒而受有「視線搖
    晃，駕駛已進入恍惚狀態，判斷及理解遭到扭曲，駕駛不穩
    定」之影響，且被告係經警當場查獲因坐睡於駕駛座上而於
    停等紅燈後未再繼續行駛，而經警喚醒後，對員警詢問回答
    有「多語、泥醉」等異常狀態，經警對其實施「酒後生理協
    調平衡檢測」之結果，兩項檢測項目均不合格等情，有臺北
    縣政府警察局板橋分局製作之刑法第一百八十五條之三案件
    測試觀察紀錄表、汽機車駕駛人酒後生理協調平衡檢測紀錄
    表各一份在卷可查，足認被告當時確已因酒精作用，而影響
    其正常駕駛能力，其酒醉駕車，已達不能安全駕駛之程度。
    綜上，本件事證明確，被告犯行洵堪認定，應予依法論科。
三、核被告甲○○所為，係犯刑法第185 條之3 之服用酒類不能
    安全駕駛動力交通工具而駕駛罪。爰審酌酒後駕車為交通事
    故發生之主因，影響國民身體、生命、財產至鉅，酒後不開
    車之觀念，亦經主管機關透過各傳播媒體長期宣導，應為社
    會大眾所共知，竟仍於酒後呼氣之酒精濃度達每公升0.91毫
    克而不能安全駕駛之情形，仍貿然駕駛自小客車上路，漠視
    自身安危，枉顧公眾安全，檢察官雖聲請本院判處被告有期
    徒刑四月，惟斟酌其素行、知識程度、因本次酒後不能安全
    駕駛而衍生之危害（雖未有肇事實害，惟仍造成違規臨時停
    車於交岔路口前車道之危險）等一切情狀，量處如主文所示
    之刑，併諭知易服勞役之折算標準，以示懲儆。
據上論斷，應依刑事訴訟法第273 條之1 第1 項、299 條第1 項
前段，刑法第185 條之3 、第42條第3 項前段，刑法施行法第1
條之1 第1 項，判決如主文。
本案經檢察官黃佳權到庭執行職務。
中    華    民    國    98    年    4     月    30    日
                  刑事第一庭  法  官  陳世旻
以上正本證明與原本無異
如不服本判決，應於判決送達後10日內敘明上訴理由，向本院提
出上訴狀 (應附繕本) ，上訴於臺灣高等法院。其未敘述上訴理
由者，應於上訴期間屆滿後20日內向本院補提理由書「切勿逕送
上級法院」。
                              書記官  洪紹甄
中    華    民    國    98    年    5     月     5    日
附錄：
本案論罪科刑法條
中華民國刑法 (民國97年01月02日修正)
第    185-3   條
服用毒品、麻醉藥品、酒類或其他相類之物，不能安全駕駛動力
交通工具而駕駛者，處一年以下有期徒刑、拘役或科或併科十五
萬元以下罰金。
中華民國刑法施行法 (民國 95 年 06 月 14 日修正)
第    1- 1    條
中華民國九十四年一月七日刑法修正施行後，刑法分則編所定罰
金之貨幣單位為新臺幣。
九十四年一月七日刑法修正時，刑法分則編未修正之條文定有罰
金者，自九十四年一月七日刑法修正施行後，就其所定數額提高
為三十倍。但七十二年六月二十六日至九十四年一月七日新增或
修正之條文，就其所定數額提高為三倍。


司法院資訊處製作；財團法人民間司法改革基金會備份。
